【裁判字號】    98,消債更,1184
【裁判日期】    981127
【裁判案由】    聲請更生程序
【裁判全文】
臺灣高雄地方法院民事裁定          98年度消債更字第1184號
聲  請  人  甲○○
上列當事人因消費者債務清理事件聲請更生，本院裁定如下：
    主  文
聲請駁回。
聲請費用由聲請人負擔。
    理  由
一、聲請意旨略以：聲請人積欠永豐商業銀行股份有限公司（下
    稱永豐商銀）等債權人無擔保債務共計新臺幣（下同）2,13
    2,719 元，於消費者債務清理條例（下稱消債條例）頒布後
    ，向最大債權銀行永豐商銀申請前置協商，惟因尚積欠萬榮
    行銷顧問股份有限公司（下稱萬榮公司）297,812 元、積欠
    新光行銷股份有限公司（下稱新光公司）121,408 元，致無
    法與永豐商銀達成還款協議，而經永豐商銀於民國97年10月
    27日以發給前置協商不成立通知書。又聲請人無擔保或無優
    先權之債務總額未逾1,200 萬元，復未經法院裁定開始清算
    程序或宣告破產，爰依消債條例之規定，聲請准予更生等語
    。
二、按「為使負債務之消費者得依本條例所定程序清理其債務，
    以調整其與債權人及其他利害關係人之權利義務關係，保障
    債權人之公平受償，謀求消費者經濟生活之更生及社會經濟
    之健全發展，特制定本條例。」、「債務人不能清償債務或
    有不能清償之虞者，得依本條例所定更生或清算程序，清理
    其債務」，消債條例第3 條定有明文。是消債條例之立法，
    其中心思想乃認陷於經濟上困境之消費者若任其於惡性循環
    之債務窘境中自生自滅，其將衍生嚴重之社會問題，致難以
    維持安定之社會經濟秩序，故有予之分別情形依更生或清算
    之程序清理其債務之必要，藉以妥適調整其與各相關債權人
    等間之權利義務關係，以謀求消費者經濟生活之更生機會，
    從而健全社會經濟發展。惟私法上之債之關係，係以當事人
    間之信賴關係為基礎，為社會經濟組織之重要支柱。當事人
    於以法律行為追求自己之利益之際，亦應顧及對方之利益，
    並考量債權債務在社會上之作用，本於誠實及信用之原則，
    行使其債權及履行其債務。故債務人之消費者欲以上開條例
    為其所負義務之調整者，自應本於誠信原則之本旨，僅在其
    不能清償債務或有不能清償之虞而使其陷於經濟上之困境時
    始得准許之，以避免其藉此善意之立法而惡意圖謀減免債務
    ，致使社會陷於道德之危險，並因此使信用緊縮而造成社會
    經濟之動盪。又聲請更生或清算不合程式或不備其他要件者
    ，法院應以裁定駁回之，但其情形可以補正者，法院應定期
    間先命補正，消債條例第8 條亦有明定。
三、聲請人主張其積欠永豐商銀等金融機構無擔保債務共計2,13
    2,719 元，於消債條例頒布後，向最大債權銀行永豐商銀申
    請前置協商，經該銀行於97年10月27日，發給前置協商不成
    立通知書，致協商不成立等情，業據其提出債權人清冊、財
    團法人金融聯合徵信中心當事人綜合信用報告－債務清理條
    例前置協商專用債權人清冊、前置協商不成立通知書各1 份
    為佐（見本院卷第10至13頁、第15至18頁、第6 頁），固堪
    認定。惟揆諸前揭條文之規定及說明意旨，聲請人須應有不
    能清償債務或有不能清償債務之虞，且此情形業使其陷於經
    濟上之困境時，法院始得准之進行更生或清算程序。經查：
  (一)聲請人自96年起，任職於華發交通事業股份有限公司（下稱
    華發公司），97年間收入為612,313 元，換算每月平均收入
    為51,026元等情，業據聲請人自承在卷（見本院卷第8 頁）
    ，且有聲請人之97年度綜合所得稅各類所得資料清單在卷可
    稽（見本院卷第61頁），堪予認定。再參諸聲請人並未主張
    其收入有何大幅減低之情事，應認其目前每月收入，至少與
    97年間之水準相當。
  (二)又關於聲請人本人每月之必要生活費用及扶養費用支出部分
    ，並未提出全部憑證以資證明，無從審酌是否均屬必要之費
    用，此部份因消債條例之立法目的，係為使不幸陷入經濟困
    境之人得以清理債務、重建生活，並在清理過程中能保有符
    合人性尊嚴之最低基本生活，而非維持債務人過去慣常之寬
    裕生活，是以如任由聲請人主張其基本生活費用及扶養費用
    之數額，將造成揮霍無度以致清償能力降低，反而易使更生
    程序無從進行。因此，本院參酌聲請人係居住在台灣省高雄
    縣之事實，有戶籍謄本可參（見本院卷第94頁），認應以內
    政部所公告之98年度台灣省每人每月最低生活費用9,660 元
    為標準，計算聲請人每月必要之生活費用始屬合理。再參諸
    聲請人自承：並未扶養他人（見本院卷第78頁）等語以觀，
    堪認聲請人並無扶養費用之支出。是以，聲請人每月必要之
    支出，僅為其必要生活費用9,660 元。
  (三)另聲請人主張：無法與萬榮公司及新光公司取得協商共識等
    情，縱使為真，並導致萬榮公司及新光公司聲請對聲請人按
    月扣薪3 分之1 ，然依聲請人每月平均收入51,026元計算，
    於遭扣薪3 分之1 後，每月仍有34,017元（計算式：51,026
    元×2/3 ＝34,017元，元以下四捨五入）可供運用。而按，
    在扣除聲請人個人最低生活費用9,660 元後，尚餘24,357元
    可供按月償還欠款（計算式：34,017元－9,660 元＝24,357
    元），再參諸永豐商銀建議還款方案為180 期、0.5%，聲請
    人每月僅需償還11,929元乙情，有上開前置協商不成立通知
    書及本院電話紀錄可憑（見本院卷第113 頁），堪認聲請人
    得依永豐商銀所提還款方案，逐步清償債務，自難認聲請人
    有不能清償債務或不能清償之虞之情事。
四、綜上所述，聲請人既有固定收入，且其收入扣除其必要生活
    費用後，並無不能清償債務或不能清償之虞之情事，其聲請
    既不符合消債條例第3 條所定要件，且此要件欠缺又屬無從
    補正，依上揭條文意旨，自應駁回其更生之聲請，爰裁定如
    主文。
五、爰依消費者債務清理條例第8 條前段、第15條，民事訴訟法
    第78條，裁定如主文。
中    華    民    國    98    年    11    月    27    日
                  民事第五庭  法  官  李育信
上為正本係照原本作成。
如不服本裁定，應於裁定送達後10日內，以書狀向本院提出抗告
，並繳納抗告費新臺幣1 千元。
中    華    民    國    98    年    11    月    27    日
                              書記官  林玉珊


司法院資訊處製作；財團法人民間司法改革基金會備份。
